臺灣高等法院民事判決　　　　　　　　 100年度醫上字第16號
上　訴　人　王月珠
訴訟代理人　陳靜育律師
被上訴人　　長庚醫療財團法人基隆長庚紀念醫院
法定代理人　程文俊
被上訴人　　李弘毅
共　　　同
訴訟代理人　丁銘輝
上列當事人間請求損害賠償等事件，上訴人對於中華民國100年3
月8日臺灣基隆地方法院98年度醫字第2號第一審判決提起上訴，
經本院於100年9月27日言詞辯論終結，判決如下：
    主      文
上訴駁回。
第二審訴訟費用由上訴人負擔。
    事實及理由
一、上訴人主張：其為參與康樂隊，欲淡化法令紋，於民國（下
    同）97年3月3日至被上訴人長庚醫療財團法人基隆長庚紀念
    醫院（下稱長庚醫院）整型外科就診，於同年月8日由被上
    訴人李弘毅進行中臉拉皮手術（下稱系爭中臉拉皮手術），
    手術結果造成上訴人臉頰兩邊高低大小不同，且法令紋仍如
    手術前明顯而未改善，經上訴人向李弘毅反應，李弘毅又於
    同年5月17日再為上訴人進行眼袋手術（下稱系爭眼袋手術
    ）修補缺陷，惟系爭眼袋手術結果造成上訴人眼瞼外翻、眼
    尾有肉瘤突出、眼睛往下、淚流不止及視力模糊等症狀，故
    李弘毅復於同年7月13日為上訴人進行眼尾疤痕手術（下稱
    系爭眼尾疤痕手術，與系爭中臉拉皮手術及系爭眼袋手術合
    稱系爭美容手術）以改善上開症狀，惟該手術並未改善上訴
    人眼瞼外翻症狀，且造成上訴人兩眉下垂。上訴人因手術後
    經常流淚及視力減低，乃至衛生署基隆醫院（下稱基隆醫院
    ）就診，經該院醫師診斷為「因瘢痕性眼瞼外翻而造成流淚
    及一時性視力模糊」，上訴人另因眼瞼外翻至邱眼科診所接
    受矯正治療。李弘毅為長庚醫院所聘僱之醫師，其於為上訴
    人進行系爭美容手術前，並未告知臉部拉皮手術及眼袋手術
    方法有多種，及其優劣情形、併發症、危險、成功率等事項
    ，以供上訴人善加評估並自主決定是否進行手術，即自行決
    定手術方法，顯已違反告知義務。上訴人因李弘毅之手術疏
    失，致受有臉部兩頰大小高低不一、眼瞼外翻致流淚不止、
    視力減弱、兩眉下垂等傷害，爰依民法第184條、第188條第
    1項、第224條、第227條及第227條之1等規定，請求被上訴
    人連帶賠償上訴人新台幣（下同）1,509,223元（含醫療費
    用151,750元、工作損失657,473元及精神慰撫金70萬元），
    並加付法定遲延利息等語。原審為上訴人敗訴之判決，上訴
    人不服，提起上訴，聲明：(一)原判決廢棄。(二)被上訴人應連
    帶給付上訴人1,509,223元，及自起訴狀繕本送達翌日起至
    清償日止，按年息5%計算之利息。(三)願供擔保請准宣告假執
    行。
二、被上訴人則以：上訴人於97年3月3日至長庚醫院整形外科求
    診，主訴兩頰鬆弛，要求進行拉皮手術，經李弘毅診斷為：
    顏面肌膚鬆弛、老化（Aging Face），安排其於同年3月8日
    進行系爭中臉拉皮手術以改善面部兩頰鬆弛情形。上訴人於
    該手術後，兩頰肌膚變得較緊緻、年輕化，惟因兩頰肌膚改
    善致其眼睛周圍原先之老化情形更為明顯，上訴人遂於回診
    時央求李弘毅為其進行眼袋改善手術，李弘毅乃於同年5月
    17日為上訴人進行系爭眼袋手術，並應上訴人要求給予醫療
    費用優惠。嗣上訴人又於同年7月間要求李弘毅幫忙將其眼
    尾膨出部分予以手術處理，李弘毅遂於同年7月13日為上訴
    人進行系爭眼尾疤痕手術，並應上訴人要求再度給予醫療費
    用優惠。又系爭中臉拉皮手術並未在上訴人臉頰內填充任何
    物質，上訴人之顏面神經並未受損，不會導致臉部歪斜、不
    對稱之併發症，上訴人所謂臉部兩頰術後出現不對稱情形，
    應係上訴人進行系爭中臉拉皮手術後，明顯呈現其原有臉骨
    形狀，致上訴人產生錯誤認知。又上訴人於97年5月17日接
    受系爭眼袋手術後，沿下眼瞼睫毛下1毫米至眼尾處留有手
    術切口疤痕，需持續1至2個月進行「疤痕牽引按摩」，以避
    免疤痕攣縮，同時達到美觀、疤痕淡化之效果，眼尾部分亦
    需貼美容膠帶1至2個月使疤痕平順。然上訴人不從醫囑執行
    疤痕按摩，甚至以自行想像之布膠黏貼方式照顧疤痕，導致
    下眼瞼出現明顯疤痕攣縮，因而造成上訴人暫時性下眼瞼外
    翻之情況。又系爭眼尾疤痕手術部位與兩眉相去甚遠，術後
    絕不會造成兩眉及上眼瞼下垂，應係經過手術後其下眼皮皮
    膚外觀較為緊緻、年輕，自然使得原老化之上眼皮更顯老態
    所產生之錯覺。又上訴人就醫時自稱不識字、聽不懂國語，
    因此李弘毅在系爭美容手術前經過評估後，即以台語口頭充
    分告知手術的目的及可能的結果，其中包括恢復期、腫脹期
    、預期效果、拆線時間、可能的併發症及眼袋手術最重要之
    術後疤痕按摩等事項，並於向上訴人解釋各項應告知事項時
    即於手術同意書上留有手寫註記（如：手術名稱、部位）並
    勾選已告知事項欄位，上訴人係於聽取李弘毅說明後，自主
    決定要接受系爭美容手術，是李弘毅對上訴人所進行系爭美
    容手術，並無故意或過失之不法侵權行為，亦無違反契約義
    務之情事，上訴人請求被上訴人連帶負損害賠償責任，自無
    理由等語，資為抗辯。原審為被上訴人勝訴之判決，被上訴
    人對於上訴人之上訴則聲明：(一)上訴駁回。(二)如受不利判決
    ，願預供擔保請准宣告免為假執行。
三、經查上訴人先後於97年3月8日、同年5月17日、同年7月13日
    至長庚醫院就診，由李弘毅負責為上訴人進行系爭中臉拉皮
    手術、系爭眼袋手術及系爭眼尾疤痕手術，上訴人於術後發
    生眼瞼外翻情形，於97年9月17日至邱眼科診所接受眼瞼外
    翻矯正術，嗣又於99年3月23日至林口長庚醫院接受左眼下
    眼瞼外翻矯正手術等情，有醫療費用收據、診斷證明書及上
    訴人在長庚醫院之病歷可稽（見原審卷第11至14、38至77、
    134、159頁），且為兩造所不爭執，均堪信為真實。
四、上訴人主張其因李弘毅未善盡告知義務，且對上訴人進行之
    系爭美容手術有疏失，致上訴人術後發生臉頰兩邊高低大小
    不同、眼瞼外翻、淚流不止、視力模糊、兩眉下垂等情；惟
    為被上訴人所否認，並以前詞置辯。經查：
  (一)上訴人主張李弘毅於進行系爭美容手術前，未善盡告知義務
    ，而有疏失等語；惟為被上訴人所否認。查
  1.按對人體施行手術所為侵入性之醫療行為，本具有一定程度
    之危險性，醫療法第63條第1項前段規定醫院實施手術時，
    醫師應於病人或其配偶、親屬或關係人，簽具手術同意書及
    麻醉同意書前，向其說明手術原因，手術成功率或可能發生
    之併發症及危險，旨在經由危險之說明，使患者得以知悉侵
    入性醫療行為之危險性而自由決定是否接受，以減少醫療糾
    紛。至於醫師就危險說明義務之內容及範圍，應視一般有理
    性的病患所重視的醫療資料加以說明，其具體內容包括各種
    診療之適應症、必要性、方式、範圍、預估成功率、可能的
    副作用和發生機率、對副作用可能的處理方式和其危險、其
    他替代可能的治療方式和其危險及預後狀況、藥物或儀器的
    危險性與副作用等，非謂病患得漫無邊際或毫無限制要求醫
    師負一切之危險說明義務。因此，醫療機構或醫師依前開規
    定所應說明之義務，當限於與手術必要性、手術及併發症風
    險之判斷、評估有關者為限，其未盡說明義務所應負之責任
    ，亦限於因未盡說明義務，致病患承受手術失敗或併發症之
    結果。
  2.查上訴人於97年3月8日接受系爭中臉拉皮手術前，係由上訴
    人之女顏如玉簽署麻醉術同意書及一般整容手術同意書（見
    原審卷第41、42頁），上訴人並於麻醉前評估表、麻醉術同
    意書、一般整容手術同意書及病患自費診療切結書上簽名（
    見原審卷第39、41、42、66頁）；嗣上訴人於97年5月17日
    接受系爭眼袋手術及於97年7月13日接受系爭眼尾疤痕手術
    前，均分別簽署麻醉術同意書、一般整容手術同意書及病患
    自費診療切結書（見原審卷第52、53、59、60、72、75頁）
    。而上開「一般整容手術同意書」除分別記載各項手術名稱
    外，均載明醫師之聲明及病人之聲明，其中關於病人之聲明
    記載：「1.醫師已向我解釋，並且我已經瞭解施行這個手術
    的必要性、步驟、風險、成功率之相關資訊。2.醫師已向我
    解釋，並且我已經瞭解選擇其他治療方式之風險。3.醫師已
    向我解釋，並且我已經瞭解手術可能預後情況和不進行手術
    的風險。…7.我瞭解這個手術可能是最適當的選擇，但是這
    個手術無法保證一定能改善病情。基於上述聲明，我同意進
    行此手術」（見原審卷第42、53、60頁）；另關於「一般整
    容手術說明」記載：「一接受整容手術之部份患者，可能發
    生以下之副作用及併發症：(一)血腫或手術後再出血。(二)傷口
    感染、疤痕增生肥厚或攣縮。…(五)眼瞼整容手術者，術後可
    能因疤痕反應造成眼瞼外翻或雙眼不對稱之一時性現象，此
    多半會在術後半年左右，疤痕穩定後逐漸改善。…」（見原
    審卷第42頁背面、53頁背面、60頁背面）。是被上訴人抗辯
    李弘毅於進行系爭美容手術前已告知上開同意書所載事項，
    應屬可取。
  3.上訴人雖主張其不識字，故不知上開一般整容手術同意書所
    載內容為何等語。惟查上訴人接受系爭中臉拉皮手術前，係
    由其女顏如玉簽署麻醉術同意書及一般整容手術同意書，已
    如前述，故上訴人雖不識字，然其女顏如玉既簽署上開同意
    書，理應知悉該同意書所載內容並轉知上訴人。且據證人陳
    怡君（即長庚醫院之護士）在原審到場證稱：「…我接觸原
    告是術前的門診，原告在本院進行過二次手術，第一次是作
    拉皮手術，第二次作眼袋手術。手術前被告（指李弘毅）有
    告訴原告手術的方法、手術的併發症及風險、手術同意書的
    內容，也有教原告如何照顧術後的傷口，因為原告聽不懂國
    語，所以被告還有用台語告訴他，都是在門診決定手術的日
    期時告知的」，「（同意書上有打勾的事項就）是（有詳細
    告知事項）」，「事情過很久了，但是醫師(指李弘毅）一
    定會告訴他（拉皮手術的併發症），如果術後有紅、腫、熱
    、痛的情形，就是感染的情形，要趕快回診，手術完也有可
    能會有血腫的情形」，「拉皮的風險就是手術的風險，可能
    對麻醉藥過敏，歷時太久，我記不得醫師有無告知原告，而
    且有時我會離開診間，我只能說李醫師有詳細說明的習慣」
    ，「忘記（李醫師有無告訴原告拉皮手術的併發症及成功率
    ），李醫師的習慣是一定會告訴病人，但是我無法肯定李醫
    師到底有無告訴原告」等語（見原審卷第192至193頁）；參
    諸系爭美容手術係由上訴人自費負擔醫療費用（見原審卷第
    66、72、75頁），衡情上訴人自不可能於就系爭美容手術相
    關資訊毫無所悉之情況下任由李弘毅施行手術，是上訴人徒
    以其不識字為由，主張李弘毅於施行系爭美容手術前未盡告
    知義務云云，尚不足取。
  4.證人陳怡君固證稱：印象中，李弘毅並未告知上訴人眼袋手
    術有外開式及內開式兩種方式等語，惟亦證稱：「年紀大一
    點的不適合內開式，內開只是抽取脂肪，因為皮膚鬆弛的關
    係，能達到的效果有限，一定要從下眼瞼外開去修。通常都
    是由醫生視病人的狀況決定要用何種方式」，「因為原告的
    年紀比較大，告訴他他也不一定了解…所以沒有告訴他有這
    兩種方式」等語（見原審卷第191頁）；且本件經原審囑託
    行政院衛生署醫事審議委員會（下稱醫事審議委員會）鑑定
    結果，亦認：面部兩頰鬆弛，可以手術（拉皮）或非手術（
    光波或電波拉皮）方式予以改善，以手術改善之程度及效果
    ，皆較非手術方式好；改善下眼袋皮膚老化、鬆弛眼袋膨出
    ，可採下眼瞼成形術改善（即所稱眼袋手術），無法由非手
    術方式進行，此有行政院衛生署99年9月29日衛署醫字第099
    0210740號函附醫事審議委員會鑑定書可稽（見原審卷第146
    頁背面鑑定意見(一)及第147頁(四)、(1)所載）；參諸上訴人係
    31年5月29日生（見原審卷第40頁），於接受系爭美容手術
    時已66歲，則李弘毅依上訴人之年齡、皮膚狀況及要求達到
    之美容效果，本於其醫學專業知識經驗，評估並選擇適合上
    訴人之手術方式，並於手術前告知該手術之必要性、風險及
    可能之預後情況等事項，經上訴人同意後予以施行，尚難僅
    因李弘毅未將所有相關手術方式逐一向上訴人說明，即謂李
    弘毅未善盡其說明義務。
  (二)上訴人主張李弘毅進行系爭美容手術有疏失，致上訴人受有
    上述傷害等語；惟為被上訴人所否認。查：
  1.就系爭中臉拉皮手術部分，經醫事審議委員會鑑定結果，認
    ：「(一)面部兩頰鬆弛，可以手術(拉皮)或非手術(光波或電
    波拉皮)方式予以改善。以手術改善之程度及效果，皆較非
    手術方式好。李醫師之評估、手術方式，符合該手術之適應
    症。本案依術前、術後照片比較，其法令紋明顯改善(亦即
    法令紋已較淺）。(二)本案術後照片為正面拍攝，無法評估是
    否兩頰高低大小不一，但並無明顯臉頰兩邊不對稱之情形(
    如嘴鼻歪斜、眼位不等高等）。(三)(1)面部拉皮手術可分上、
    中、下三區。上面部拉皮為改善前額抬頭紋；中面部拉皮為
    改善法令紋(兩頰)；下面部拉皮為改善下巴及頸部鬆弛。(2)
    「面部拉皮手術」為統稱，本案所實施者為中臉拉皮手術。
    (3)手術後改善程度，可由法令紋深淺評估。惟依本案術後正
    面照片，法令紋應有改善，至兩頰高低大小不一，無法由正
    面照片評估。一般美容手術改善程度評估，並無一定標準，
    多由術前、術後照片比較，而作個案主觀認定。本案之術後
    改善程度，尚在合理範圍。(4)中臉拉皮手術，通常會改善兩
    頰鬆弛，不會造成兩頰高低大小不一之情形(除非產生皮下
    血腫之併發症，但亦可恢復）。(5)綜上所述，本案李醫師尚
    未發現疏失之處。(6)本案病人所訴兩頰高低不一，可能為術
    後腫脹，尚未完全消退所致（大範圍手術有時需一至二個月
    ，方能完全恢復)。」（見原審卷第146頁背面至147頁）。
    則依上開鑑定結果，對照上訴人手術前、後照片所示（見原
    審卷第96頁），李弘毅為上訴人施行系爭中臉拉皮手術確有
    改善上訴人之法令紋，且並無明顯臉頰兩邊不對稱之情形。
    上訴人雖主張其接受系爭中臉拉皮手術後，由卷附照片可見
    其顴骨部分至眼耳之間兩邊不對稱等語。惟查施行中臉拉皮
    手術除產生皮下血腫之併發症外，並不會造成兩頰高低大小
    不一之情形，且依上訴人之照片所示，上訴人術後亦無明顯
    臉頰兩邊不對稱之情形，已如前述；又對照上訴人進行系爭
    中臉拉皮手術前、後照片，亦無上訴人所指其顴骨部分至眼
    耳之間兩邊明顯不對稱之情形，是上訴人執此主張李弘毅施
    行系爭中臉拉皮手術有疏失云云，尚不足取。
  2.就系爭眼袋手術及系爭眼尾疤痕手術部分：
    經醫事審議委員會鑑定結果，認：「(四)(1)改善下眼袋皮膚
      老化、鬆弛眼袋膨出，可採下眼瞼成形術改善(即所稱眼
      袋手術)，無法由非手術方式進行，本案此項手術前之評
      估，符合該手術之適應症。(2)依本案術後照片評估，眼袋
      (下眼瞼脂肪鬆弛、膨出)有改善，但產生輕微眼瞼外翻(
      左側較明顯)。(五)(1)外開式眼袋手術方式，會有手術疤痕(
      即病人所述眼尾膨出)，即可能產生眼瞼外翻之併發症。
      李醫師所稱之『疤痕牽引按摩』，卻可改善上述之併發症
      。(2)手術疤痕以美容膠帶照護，為整形外科通用之方式，
      可使疤痕平順，需時3至6個月。(六)…(2)下眼皮鬆弛，可經
      由眼袋手術，將下眼皮作部分切除，以緊實效果。術後可
      能會因腫脹而引起流淚，但此為短暫性，於腫脹消失後即
      可改善。若下眼瞼張力或下眼皮切除過多，會產生眼瞼外
      翻之後遺症，此項屬併發症，但非每次手術皆會產生。(3)
      若病人依李醫師建議之方法按摩及使用美容膠，可以改善
      上述情形，但不一定可以完全恢復。(4)一般需時3至6個月
      ，隨時間越久，改善幅度越大。(5)若持續未改善，則需考
      慮以疤痕重整手術，改善眼尾突出，即以外側眼角懸吊手
      術，改善眼瞼外翻情形。惟不一定可恢復至完全正常。
      (七)(1)眼尾疤痕整復手術，應是病人因眼尾突出未獲改善，
      李醫師乃為其執行之修復手術，此為一小手術，為整形外
      科醫師改善疤痕所施行之手術，符合手術之適應症。(2)本
      眼尾疤痕重整手術，因未見術前、術後之照片以資比較，
      故無法判定有否改善，一般須6個月後評估。(八)眼尾疤痕
      整復手術，係在下眼皮外側眼角處施作，應不會造成兩眉
      下重，若病人有兩眉下垂現象，可能為自然老化所致。(九)
      (1)眼尾疤痕手術不會造成兩眉下垂，李醫師施行此項手術
      ，尚未發現疏失之處」（見原審卷第147頁）。依此鑑定
      結果，足證李弘毅為改善上訴人下眼袋皮膚老化、鬆弛眼
      袋膨出，而施行系爭眼袋手術，及為改善上訴人上開手術
      疤痕而施行系爭眼尾疤痕手術，均屬適當，且上開手術亦
      不會產生上訴人所指兩眉下垂之現象。
    上訴人雖主張其於接受系爭眼袋手術後受有眼瞼外翻致流
      淚不止、視力減弱等傷害。查依上訴人所簽署之「一般整
      容手術同意書」已載明：「眼瞼整容手術者，術後可能因
      疤痕反應造成眼瞼外翻或雙眼不對稱之一時性現象，此多
      半會在術後半年左右，疤痕穩定後逐漸改善」（詳如上述
      (一)、2.所載），且依上開鑑定結果亦認系爭眼袋手術會造
      成手術疤痕，而可能產生眼瞼外翻之併發症；另依上訴人
      所提出之美容資訊亦記載：「採用外開式的下眼袋整形術
      ，任何醫師皆無法保證患者於手術後，不會發生下眼瞼外
      翻」（見原審卷第175頁倒數第8列）；復參諸上訴人接受
      系爭眼袋手術時已66歲，下眼袋皮膚老化程度較高，手術
      須切除之皮膚較多，故其於系爭眼袋手術後發生眼瞼外翻
      之情形，並因此造成暫時性視力模糊，堪認屬合理之手術
      併發症範圍。
    依上開鑑定報告所載，系爭眼袋手術後所產生手術疤痕可
      經由施以3至6個月之美容膠帶及「疤痕牽引按摩」方式予
      以改善。而據證人柯妤萱（原任職於長庚醫院擔任護士）
      在原審到場證稱：「我在原告來整形外科門診回診時看過
      她，她是作完拉皮手術後回診，一開始作拉皮，之後有作
      眼袋手術，我遇到原告都是她作完手術之後的事」，「拉
      皮手術要冰敷、換藥、清傷口；眼袋只要局部冰敷，清傷
      口、上藥」，「原告每次回診都要重新教她傷口的照顧方
      式，教了之後還是照他自己的方式作，他每次來傷口上都
      有卡一些不是醫院開立的黃色粉末，不按照我們所教的方
      式作」，「（作完眼袋手術後）要按摩，還要貼透氣膠帶
      ，膠帶要和傷口呈垂直方向貼，在眼尾定點按摩，還要從
      眼頭到眼尾順勢按摩到眼尾，在眼尾要作按壓，我們擔心
      原告聽不懂口頭說明，李醫師還有拉著原告的手在他自己
      的眼睛按摩，按摩是為了要預防疤痕攣縮」，「原告有按
      照我們預約的門診時間回診，在我們未預約的時間也會來
      ，幾乎天天來，即使他不是在約診的時間來，我們還是有
      教他照顧傷口的方式並幫他換藥」等語（見原審卷第194
      至195頁）；又李弘毅曾於97年10月17日上訴人之病歷記
      載：「…re-well explained to the pt. but the pt.
      is still insisted her own way,…re-re-re explained
      again and again…keep on PT and OT and f/u one M
      later.（已再三告知病患如何照顧疤痕，但病患照樣我行
      我素，醫囑遵循率極低）」（見原審卷第76頁背面）；且
      上訴人亦自承：其不會照顧傷口，都是到醫院由護士照顧
      傷口等語（見原審卷第201頁），而長庚醫院之護士每日
      門診須照顧眾多病患，衡情除為上訴人換藥外，不可能持
      續為上訴人進行「疤痕牽引按摩」。是依上開事證，堪認
      上訴人於接受系爭眼袋手術後並未依李弘毅之囑咐確實施
      行「疤痕牽引按摩」以改善手術後所產生手術疤痕，致產
      生眼瞼外翻之併發症。
    上訴人雖又主張李弘毅所採行之手術係屬傳統手術，應可
      一次解決法令紋及眼袋問題，故系爭眼袋手術係因系爭中
      臉拉皮手術失敗所進行之修補手術，足見上訴人確有醫療
      疏失等語，並提出美容資訊為證（見本院卷第37至42頁）
      ；惟為被上訴人所否認。查依上開鑑定報告所載，面部拉
      皮手術可分上、中、下三區，上面部拉皮為改善前額抬頭
      紋；中面部拉皮為改善法令紋(兩頰)；下面部拉皮為改善
      下巴及頸部鬆弛（詳如上述(二)、1.所載），而系爭中臉拉
      皮手術係為改善兩頰法令紋之中面部拉皮，其切口係沿雙
      側耳前至耳後，並將內部筋膜固定且將多餘皮膚切除（參
      見原審卷第29頁倒數第4至5列），並不包括改善眼袋問題
      之系爭眼袋手術。又依上訴人所提上開美容資訊記載：「
      …有一種手術是可以同時解決眼袋、淚溝以及中臉下垂凹
      陷老化的所有問題，我們稱之為眼袋五爪拉皮，意思是指
      僅藉由眼袋手術的切口，將眼袋問題解決之外，可將中臉
      贅肉游離，再以一種五爪鉤，將所有贅肉提起，固定於眼
      眶骨頭下緣…，手術規模僅比眼袋手術規模大些，整個恢
      復期恢非常類似眼袋手術。中臉可以得到完全改善，卻不
      需要傳統拉皮手術耳前的疤痕…」（見本院卷第37頁），
      益見上訴人所指可一次解決法令紋及眼袋問題之手術係所
      謂眼袋五爪拉皮手術，與傳統之中臉拉皮手術及眼袋手術
      均不相同，是上訴人執此主張李弘毅為上訴人所施行之系
      爭中臉拉皮手術應包括眼袋手術在內，李弘毅為上訴人所
      施行之系爭眼袋手術係為修補系爭中臉拉皮手術之缺失云
      云，自屬無據，而不足取。
    上訴人另主張其因系爭中臉拉皮手術及系爭眼袋手術致視
      力受損等語，並提出體格檢查證明書為證。惟查上訴人係
      於97年3月8日接受系爭中臉拉皮手術，於同年5月17日接
      受系爭眼袋手術，而依上開體格檢查證明書所載，上訴人
      於上開手術後之97年6月13日接受視力檢查，其左眼裸視
      1.2、右眼裸視0.8（見本院卷第68頁），足見上訴人於接
      受上開手術後，其視力仍屬正常。至上訴人主張其目前兩
      眼視力均減弱至0.2一節縱然屬實（上訴人於100年9月27
      日提出之言詞辯論狀就此雖記載提出「上證2」以為證明
      －見本院卷第62頁倒數第3至4列，然該書狀並未檢附「上
      證2」，附此敘明），惟依上訴人所提基隆醫院於97年11
      月27日出具之診斷證明書記載，上訴人患有「老年性白內
      障」（見原審卷第14頁），是上訴人之視力縱有減退，亦
      難據此即謂係因李弘毅施行系爭美容手術有疏失所致。
  (三)依上所述，李弘毅為上訴人所施行之系爭美容手術並無疏失
    ，是被上訴人對上訴人自不負侵權行為或債務不履行責任。
五、從而，上訴人依民法第184條、第188條第1項、第224條、第
    227條及第227條之1等規定，請求被上訴人連帶給付1,509,
    223元，並加付法定遲延利息，為無理由，不應准許。故原
    審所為上訴人敗訴之判決，並無不合。上訴意旨指摘原判決
    不當，求予廢棄改判，為無理由，應予駁回。
六、至兩造其餘之攻擊或防禦方法及未經援用之證據，經本院斟
    酌後，認為均不足以影響本判決之結果，自無逐一詳予論駁
    之必要。附此敘明。
七、據上論結，本件上訴為無理由，依民事訴訟法第449條第1項
    、第78條，判決如主文。
中    華    民    國   100    年    10    月    11    日
                    民事第四庭
                        審判長法  官  張劍男
                              法  官  陳靜芬
                              法  官  彭昭芬
正本係照原本作成。
如不服本判決，應於收受送達後20日內向本院提出上訴書狀，其
未表明上訴理由者，應於提出上訴後20日內向本院補提理由書狀
（均須按他造當事人之人數附繕本）上訴時應提出委任律師或具
有律師資格之人之委任狀；委任有律師資格者，另應附具律師資
格證書及釋明委任人與受任人有民事訴訟法第466條之1第1項但
書或第2項（詳附註）所定關係之釋明文書影本。如委任律師提
起上訴者，應一併繳納上訴審裁判費。
中    華    民    國   100    年    10    月    13    日
                             書記官  丁華平
附註：
民事訴訟法第466條之1（第1項、第2項）：
對於第二審判決上訴，上訴人應委任律師為訴訟代理人。但上訴
人或其他法定代理人具有律師資格者，不在此限。
上訴人之配偶、三親等內之血親、二親等內之姻親，或上訴人為
法人、中央或地方機關時，其所屬專任人員具有律師資格並經法
院認為適當者，亦得為第三審訴訟代理人。